【裁判字號】    95,易,941
【裁判日期】    950831
【裁判案由】    傷害等
【裁判全文】
臺灣高雄地方法院刑事判決               95年度易字第941號
公  訴  人  臺灣高雄地方法院檢察署檢察官
被      告  丙○○
上列被告因傷害等案件，經檢察官提起公訴（94年度偵字第16436號）
，本院判決如下：
    主  文
丙○○無罪。
    理  由
壹、程序方面
一、證據能力方面：
１、證人甲○○○於94年7 月19日警詢陳述，係被告以外之人於
    審判外之陳述，亦未於本院審理時在庭具結證述，且經被告
    丙○○就證據能力表示異議，是依刑事訴訟法第159 條第1
    項之規定，不得作為證據。
２、按證人、鑑定人依法應具結而未具結者，其證言或鑑定意見
    ，不得作為證據，刑事訴訟法第158 條之3 定有明文。因證
    人、鑑定人未依法具結，無法擔保其證言係據實陳述或鑑定
    意見為公正誠實，若違反而未具結者，其證言或鑑定意見，
    不應使其具有證據能力。本件檢察官於偵查中未令證人甲○○○於陳述前具結而為陳述，且查無依法不得令其具結之情
    形，是上開證人甲○○○分別於94年8 月17日、同年9 月21
    日於偵查中之證言，即無證據能力。
３、再按被告以外之人於偵查中向檢察官所為之陳述，除顯有不
    可信之情況者外，得為證據，刑事訴訟法第159 條之1第2項
    亦有明文，而該條之立法理由係認被告以外之人（包括證人
    、鑑定人、告訴人、被害人及共同被告等）之陳述如在法官
    面前為之，因其任意陳述之信用性係在已受確定保障之情況
    下所為，自得作為證據。而現階段刑事訴訟法規定檢察官代
    表國家偵查犯罪、實施公訴，依法其有訊問被告、證人及鑑
    定人之權，證人、鑑定人且須具結，而實務運作時，檢察官
    偵查中向被告以外之人所取得之陳述，原則上均能遵守法律
    規定，不致違法取供，其可信度極高，職是，被告以外之人
    前於偵查中已具結而為證述，除反對該項供述得具有證據能
    力之一方，已釋明「顯有不可信之情況」之理由外，即不宜
    以該證人未能於審判中接受他造之反對詰問為由，遽指該證
    人於偵查中之陳述不具證據能力。本件證人甲○○○於偵查
    中在檢察官前所為陳述，已經依法具結，且無顯不可信之特
    別情況，而被告復未曾提及檢察官在偵查時有何不法取供致
    證人證詞顯不可信之情事，是上開證人於94年7 月19日偵查
    中之證述，自得採為本件證據。
４、次按「被告以外之人於審判外之言詞或書面陳述，除法律有
    規定者外，不得作為證據。」刑事訴訟法第159 條第1 項固
    定有明文。惟按「被告以外之人於審判外向法官所為之陳述
    ，得為證據。」同法第159 條之1 第1 項亦定有明文。本件
    證人乙○○於本院簡易庭94年雄簡字第2294號案件審理時於
    94年8 月30日以證人身分經具結後所為之證述（參94年偵字
    第16436 號卷第91-94 頁），係被告以外之人於審判外向法
    官所為之陳述，自得作為證據。
５、按診斷證明書，乃被告以外之人，即醫師於審判外所為之書
    面陳述，屬於傳聞證據，該診斷證明書為民間診所之醫師針
    對個案而製作之診斷書，雖與刑事訴訟法第159 條之4 第1
    款所示之公務員職務上製作之紀錄文書或證明文書不符，亦
    與刑事訴訟法第159 條之4 第2 款所示之於通常業務過程不
    間斷、有規律而準確記載，大部分紀錄完成於業務終了前後
    ，並未預見日後可能提供作為證據之紀錄文書或證明文書有
    間，然醫師依醫師法第17條之規定，如無法令規定之理由，
    不得拒絕診斷書之交付，且若出具與事實不符之診斷書，依
    醫師法第28條之4 第5 款之規定，可處新臺幣100,000 元以
    上500,000 元以下罰鍰，並得併處限制執業範圍、停業處分
    1 個月以上1 年以下或廢止其執業執照；情節重大者，並得
    廢止其醫師證書，可知醫師出具之診斷書若有錯誤、虛偽，
    醫師之執業執照、醫師證書均可能因而廢止，是其正確性甚
    高，且司法機關隨時可以調取醫師依醫師法第12條規定而製
    作，並由醫師執業之醫療機構依醫療法第48條規定保存之病
    歷與之相互核對，設有錯誤，甚易發現並糾正，是以，診斷
    證明書應與公務員職務上製作之文書具有同等程度之可信性
    ，屬於刑事訴訟法第159 條之4 第3 款所稱之其他於可信之
    特別情況下所製作之文書。準此，診斷證明書，既係醫師依
    醫師法第17條之規定出具之診斷書，而屬刑事訴訟法第159
    條之4 第3 款所稱之其他於可信之特別情況下所製作之文書
    ，自應認得為證據，而有證據能力。
二、按告訴乃論之罪，其告訴應自得為告訴之人知悉犯人之時起
    ，於6 個月內為之，刑事訴訟法第237 條定有明文。查本件
    告訴人甲○○○係於94年4 月8 日向臺灣高雄地方法院檢察
    署具狀提出告訴，依其自陳被告對其傷害及公然侮辱犯行係
    發生於94年3 月18日，是堪認本件告訴人之告訴，尚未逾6
    個月之告訴期間。
貳、實體方面
一、公訴意旨略以：被告丙○○原為甲○○○所經營位於高雄市
    ○○○路228 號「阿懷河粉店」所雇用之人員，前因工作不
    力而遭甲○○○解雇，詎丙○○竟因此而心生怨恨，於民國
    94年3 月18日20時許，在上開不特定人得自由出入、共見共
    聞之場合，公然以台語「幹你娘」、「臭雞歪」，以及國語
    「妓女」等詞辱罵甲○○○，並進而以店內長拖盤毆擊甲○○○臉部，致甲○○○受有鼻外傷、右頰及頸外傷等傷害，
    因認被告丙○○涉有刑法第277 條第1 項之傷害罪嫌及同法
    第309 條第1 項公然侮辱罪嫌云云。
二、按犯罪事實應依證據認定之，無證據不得認定犯罪事實。又
    不能證明被告犯罪者，應諭知無罪之判決，刑事訴訟法第15
    4 條第2 項、第301 條第1 項分別定有明文。所謂認定犯罪
    事實之證據，係指足以認定被告確有犯罪行為之積極證據而
    言，該項證據自須適合於被告犯罪事實認定，始得採為斷罪
    資料，如未能發現相當證據，或證據不足以證明，自不能以
    推測或擬制之方法，為裁判基礎。苟積極證據不足為不利於
    被告事實之認定時，即應為有利於被告之認定，更不必有何
    有利之證據（最高法院29年度上字第3105號、30年度上字第
    816 號、40年臺上字第86號判例參照）。又認定犯罪事實所
    憑之證據，雖不以直接證據為限，間接證據亦包括在內，然
    而無論直接或間接證據，其為訴訟上之證明，均須達於通常
    一般之人均不致於有所懷疑，而得確信其為真實之程度，始
    得據為有罪之認定，若其關於被告是否犯罪之證明未達此程
    度，而有合理性懷疑之存在，致使無從形成有罪之確定，根
    據「罪證有疑，利於被告」之證據法則，即不得遽為不利被
    告之認定（最高法院76年臺上字第4968號判例參照）。
三、公訴人認被告丙○○涉犯前開傷害、公然侮辱罪嫌，無非係
    以告訴人甲○○○之指訴、證人即案發當時亦在場之證人乙○○之證詞，及告訴人於高雄市立民生醫院就診之診斷證明
    書為論罪依據。然訊據被告則堅決否認有何傷害、公然侮辱
    犯行，辯稱：伊沒有罵甲○○○，也沒有拿長拖盤打她，而
    且甲○○○的告訴已經超過合法期間6 個月了等語。
四、經查：
（一）本件公訴人提出之告訴人甲○○○指述，因均未經告訴人
      具結，且為審判外之陳述，均不宜為本案認定事實之證據
      ，業如上述，而告訴人於94年7 月19日偵查中之證述，雖
      具證據能力，然其證述內容均未述及94年3 月18日此日發
      生之事，與本件尚無任何關聯。是本件告訴人之指述即不
      得為認定被告犯行之證據。
（二）而證人乙○○於本院簡易庭以證人身分經具結後證述（參
      94年偵字第16436 號卷第91-94 頁），以及於本院95 年8
      月3 日審理時具結作證（參本院卷第63-65 頁）固均證稱
      ：被告有辱罵及毆打告訴人之情，惟證人復又於95年8 月
      17日結證稱：其之前證述均為虛偽，真實情況是94年3 月
      18日那天晚上其在樓下聽到她們在樓上大、小聲，其上樓
      去時看到甲○○○拿托盤打丙○○，丙○○把托盤搶下來
      後，她們二人繼續爭吵，吵的很大聲，其就下樓安撫客人
      ，下樓後其就沒有再上去，其上樓時沒有看到有人受傷等
      詞。（參本院卷第83-85 頁）。本院審酌證人乙○○嗣後
      翻異前詞，所證何者為真，已有可疑，況證人乙○○於本
      院簡易庭證稱其於二樓聽到被告罵告訴人，於本院95年8
      月3 日審理時復證稱於係一樓聽到被告罵告訴人，所證已
      見歧異，況證人乙○○前後二次均具結證稱被告辱罵、傷
      害告訴人犯行，嗣後卻翻異前詞，改稱並無辱罵、傷害情
      事，如非為實情，證人為何要甘冒偽證罪責而翻異前詞，
      足見乙○○最後所證應為實情，是證人乙○○證述亦不足
      為不利於被告之認定。
（三）至告訴人所提出之高雄市立民生醫院就診之診斷證明書
      ，則僅得證明告訴人受有傷害，然無從證明該等傷害係由
      何人造成，亦難認即與被告有關。
五、綜上所述，公訴人所提證據，尚不足以令本院對被告產生其
    確實有罪之確信，是公訴人認被告涉犯前開傷害、公然侮辱
    罪嫌，尚與事實不符，此外，復查無其他積極證據足資證明
    被告有何公訴人所起訴之犯行，既不能證明被告犯罪，核諸
    前揭說明，自應由本院為被告無罪之諭知。
據上論斷，應依刑事訴訟法第301條第1項，判決如主文。
本案經檢察官井天博到庭執行職務。
中    華    民    國    95    年    8     月    31    日
                      刑事第四庭  審判長  法  官  郭玫利
                                          法  官  陳振嘉
                                          法  官  林意芳
以上正本證明與原本無異。
如不服本判決，應於收受送達後10日內向本院提出上訴書狀。
中    華    民    國    95    年    8     月    31    日
                                          書記官  曾秀鳳


司法院資訊處製作；財團法人民間司法改革基金會備份。
